【裁判字號】    88,訴,1287
【裁判日期】    890107
【裁判案由】    妨害自由等
【裁判全文】
臺灣臺南地方法院刑事判決                        八十八年度訴字第一二八七號
    公  訴  人  臺灣台南地方法院檢察署檢察官
    被      告  戊○○
    被      告  丁○○
右列被告因恐嚇取財等案件，經檢察官提起公訴（八十八年度偵字第一0二二二號）
，本院判決如左：
    主  文
戊○○意圖為自己不法之所有，以恐嚇使人將本人之物交付，處有期徒刑壹年陸月；
又以強暴之方法，剝奪人之行動自由，處有期徒刑壹年，應執行有期徒刑貳年肆月。
丁○○無罪。
    事  實
一、戊○○因與丙○○於民國八十八年一月間，替甲○○之未婚妻乙○○向己○○催
    討新台幣（下同）一百四十萬元之債務，己○○於同年四月十二日還款，戊○○
    知悉後，竟意圖為自己不法之所有，於同年月十三日晚上約八時許，以電話向甲○○索取錢財，並揚言「要交付三成之佣金，否則要讓你死的很難看」等語，致
    甲○○心生畏懼，於同日二十一時許，與丙○○至台南縣佳里鎮西安里一二七號
    之十交付十四萬元予不知情之丁○○，希望戊○○能就此打住，詎戊○○仍未滿
    足，接續前揭恐嚇取財之犯意，復於同月十四日凌晨三時許，以電話向甲○○恫
    嚇「其餘二十八萬元須於八十八年四月十四日給付，不然要給你好看」等語，戊○○乃於八十八年四月十四日十五時許，至台南縣佳里鎮○○路一五五號向甲○○索取二十八萬元，因甲○○並未準備現款，戊○○乃要求甲○○連絡乙○○籌
    款，並由戊○○駕駛SB_五五五0號自用小客車搭載甲○○前往台東取款，車輛行
    經國高速公路仁德路段，戊○○與甲○○因故發生爭執，戊○○惟恐逃跑，又另
    起犯意，以行動電話充電器電線捆綁甲○○雙腳，以此強暴之方法，剝奪甲○○
    之行動自由，乙○○為恐發生意外，乃報警處理，嗣於同日二十時四十分許，在
    台東市○○路台東市衛生局前，由乙○○在台東縣警察局成功分局刑警薛天誠陪
    同下將錢交給戊○○後，戊○○乃將甲○○放下車，惟戊○○立即發現情況有異
    ，將錢丟出車外，駕車逃逸，嗣經警巡線查獲。
二、案經台東縣警察局成功分局報請台灣台東地方法院檢察署呈請台灣高等法院檢察
    署移轉台灣台南地方法院檢察署檢察官偵查起訴。
    理  由
一、訊據被告戊○○矢口否認上揭恐嚇取財、妨害自由等犯行，辯稱：伊從未打電話
    向甲○○恐嚇要錢，十四萬元係甲○○自己為感謝伊代向己○○催討債務付給伊
    之酬勞，另十四日伊開車載甲○○至台東時，伊在車上並未以行動電話充電器之
    電線捆綁甲○○，否則在高速公路伊車有碰到警察臨檢，甲○○為何未報警云云
    。惟查：右揭被告於前揭時地如何向被害人甲○○以電話恐嚇取財及以電話線綑
    綁被告妨害自由之事實，業據被害人甲○○於警訊、偵訊及本院審理時到庭指述
    綦詳，核與證人乙○○、丙○○、及承辦警員薛天誠證述情節相符，且有照片六
    幀附卷可資佐證。次查，被害人甲○○亦坦認被告將其綑綁駕車上高速公路時，
    確有遇到警察臨檢，惟稱: 伊當時很害怕，所以被告綑伊時，伊不敢抵抗，看見
    警察時伊也不敢講等語。按吾人於日常生活中，若遭遇意外突然之狀況，常會驚
    慌失措，難以要求其為一般正常之反應，是被害人甲○○於遭被告恐嚇取財後，
    又被綑綁雙腳控制行動自由，內心自是驚惶萬分，已無自由意志，則其上述所稱
    遇見警察時，伊亦不敢講，尚與常情無悖。況被害人與被告夙無仇隙，且被告曾
    幫其催討債務，渠對被告應無惡意，衡情尚無構詞誣攀之理，所述自屬可信；而
    被告空言否認犯行，所辨自非可採。又被害人因心生畏懼而交付財物之事實，亦
    經渠於審理中供明在卷。綜上所述，事證已甚明灼，被告犯行應堪認定。
二、核被告意圖為自己不法之所有，以恐嚇使被害人將本人之財物交付，及以強暴方
    法剝奪人之行動自由，所為係犯刑法第三百四十六條第一項、第三百零二條第一
    項之罪。被告所犯上述二罪，罪名互異、犯意各別，應分論並罰。爰審酌被告犯
    罪之動機、目的、手段、所生危害、所得利益、犯罪
    後態度等一切情狀，處如主文所示之刑，以資懲儆。
三、公訴意旨另認: 被告丁○○於前揭時地與其夫即被告戊○○共同向被害人甲○○
    恐嚇取財，因認被告丁○○亦涉有刑法第三百四十六條第一項之恐嚇取財罪云云
    。按犯罪事實應依證據認定之，無證據不得推定其犯罪事實；又不能證明被告犯
    罪者，即應諭知無罪之判決，刑事訴訟法第一百五十四條、第三百零一條第一項
    分別定有明文。訊據被告丁○○堅決否認有何恐嚇取財之犯行，辯稱: 伊從未向
    甲○○說任何恐嚇取財之言詞，因伊先生戊○○曾告訴伊，戊○○曾代甲○○向
    人催討債務，甲○○要付戊○○相當之報酬，所以甲○○與吳順天到伊住處要伊
    轉交十四萬元給戊○○，伊就代為收下，伊與戊○○並未恐嚇甲○○等語。經訊
    據被害人甲○○亦供稱: 均係戊○○打電話恐嚇伊，丁○○未曾打電話或以言詞
    當面向伊恐嚇取財等詞；雖被害人甲○○於警訊中曾供稱: 丁○○應知戊○○向
    伊恐嚇取財之事，因丁○○說我只給戊○○十四萬元，戊○○會不高興云云，惟
    此為被告丁○○所否認，縱被告丁○○曾於被害人甲○○交付十四萬元時，向甲○○說過該話，亦難據此推論被告丁○○知悉戊○○有向甲○○恐嚇取財之犯行
    並有參與被告戊○○共同恐嚇取財之犯意聯絡，或有何幫助戊○○恐嚇取財之行
    為，是被告丁○○上述所辯戊○○未為恐嚇取財犯行部分，因該部分如前述，事
    證已明，而不足採，惟就其自己未參與恐嚇取財犯行部分，尚屬可信。此外復查
    無足可證明被告丁○○犯恐嚇取財罪之積極證據，此部分自應諭知無罪。
據上論斷，應依刑事訴訟法第二百九十九條第一項前段、第三百零一條第一項，刑法
第三百四十六條第一項、第三百零二條第一項、第五十五條、第五十一條第五款，罰
金罰鍰提高標準條例第一條前段判決如主文。
本案經檢察官曾瑞慶到庭執行職務。
中    華    民    國      八十九      年    一      月    七      日
                              臺灣臺南地方法院刑事第二庭
                                      法  官林  勇  奮
右正本證明與原本無異
如不服本判決應於送達後十日內向本院提出上訴狀
                                      書記官
中    華    民    國      八十      年                月                日
附錄本案論罪科刑法條全文：
刑法第三百四十六條第一項、第三百零二條第一項


司法院資訊處製作；財團法人民間司法改革基金會備份。
